# 在建期间融资租赁核算问题

提问人：冰澈酸橙 时间：2023-06-08 21:15:16
陈版主，想问一下在建期融资租赁核算的事情：
甲公司指定设备供应商A选好设备 1 ，通知融资租赁公司B向A按照设备购买合同支付预付款或者分期支付到货款，A按照甲公司的要求直接把货直接送到甲公司的在建的工地。因为需要土建，设备也需要安装，这个建设过程到试运行大致 1 到 2 年。甲公司分 10 年，一年付两次把本金和利息给到B。设备是甲公司专用，租赁期结束，以 1 元的价格卖给甲公司。甲公司拟按照新租赁准则融资租赁来进行核算，遇到的问题如下：
1 、在租赁合同中约定，B向A付第一笔预付款，即租赁期开始，设备的所有权归租赁公司B所有，而此时设备可能并未到工地或者甲公司并没有动工，这个时候开始确认使用权资产和租赁负债么？ 2 、如果开始确认使用权资产，那么就需要折旧，这个折旧进入在建工程么？ 3 、拟选择上一年末LPR下浮10%作为增量利率，即作为折现率，但是这样的话，每年的折现率不一样，是不是需要每年年初重新折现计算使用权资产的价值？ 4 、试运行结束后要预转固，这个工程的造价含使用权价值么，还是说直接按照现金流的流出累计数就是造价？

回答人：chenyiwei
这是常见的“以租代买”模式（我们理解该种模式不在《监管规则适用指引——会计类第 3 号》之3-9的规范范围内）：承租人先与供应商签署了买卖合同，后因资金紧张引入融资租赁交易方式，与融资租赁公司（出租人）、供应商签订了三方协议，原买卖合同解除，由供应商与融资租赁公司签订买卖合同，同时承租人与融资租赁公司签订直接租赁合同。融资租赁公司向供应商支付资产价款，后续通过向承租人收取租金的方式收回本金并获得利息收入。租赁期结束，全部租金付清后，承租人取得租赁资产的完整所有权。
我们理解，这种融资租赁协议，名为直租，实际上融资租赁公司仅提供融资，租赁资产的控制权由供应商直接转移给承租人，出租人实质上是以租赁物为抵押，以代付资产购建款项的形式向承租人提供融资。因此，对于此类租赁，可以参照原租赁准则下的“售后回租构成融资租赁”或者新租赁准则下的“售后租回中的资产出售不构成销售”进行会计处理，不使用“使用权资产”和“租赁负债”科目。即承租人的处理要点为：
1 、根据出租人向供应商支付设备价款的情况，一方面确认在建工程（或其他非流动资产），另一方面确认金融负债（如长期应付款）。
2 、上述金融负债自其初始确认日开始计息（按实际利率法确认利息支出），建造期内的利息可作为专门借款费用资本化计入资产成本，资产达到预定可使用状态后的利息支出费用化计入财务费用。
3 、资产达到预定可使用状态后，按在“在建工程”科目中归集的实际成本（包括融资租赁公司代付的部分和本企业自行承担的部分）转入固定资产，正常计提折旧。
上述做法在新老租赁准则下均适用。尤其是在新租赁准则下，由于此类情况下融资租赁公司一般不可能承担100%的资产购建款项，有部分还要承租人自行支付给供应商，同时承租人还需承担运输、安装等购建支出，上述处理办法就可以避免将同一项资产的一部分成本归入使用权资产、另一部分归入其他科目所造成的麻烦。也更能体现此类交易的经济实质。